【裁判字號】    99,台上,5173
【裁判日期】    990819
【裁判案由】    偽造文書等罪
【裁判全文】
最高法院刑事判決            九十九年度台上字第五一七三號
上  訴  人  甲○○
            乙○○
            丙○○
            丁○○
            戊○○
            己○○
            庚○○
            辛○○
            壬○○
            癸○○
            子○○
            丑○○
            寅○○
            卯○○
            辰○○
            巳○○
            午○○
            未○○
            申○○
上列十九人
共同代理人  李宗輝律師
            劉緒倫律師
被      告  酉○○  男民國○○年○月○○日生
                    身分證統一編號：Ｚ000000000
                    住台灣省台北縣新店市○○路61巷30號
            戌○○  男民國○○年○月○○日生
                    身分證統一編號：Ｚ000000000
                    住台灣省台北縣新店市○○街14號
            亥○○  男民國○○年○月○○日生
                    身分證統一編號：Ｚ000000000
                    住台北市○○路○段79巷12弄16號10樓
            天○○  男民國○○年○月○日生（已死亡）
                    身分證統一編號：Ｚ000000000
                    原住台灣省台北縣新店市○○路○段139號
                    6樓
            地○○  男民國○○年○月○日生
                    身分證統一編號：Ｚ000000000
                    住台北市○○區○○路142巷10號8樓
            宇○○  男民國○○年○○月○○日生
                    身分證統一編號：Ｚ000000000
                    住台灣省台北縣新店市○○街59號
            宙○○  男民國○○年○○月○日生
                    身分證統一編號：Ｚ000000000
                    住台北市○○路○段100號
            玄○○  男民國○○年○月○○日生（已死亡）
                    身分證統一編號：Ｚ000000000
                    原住台北市○○區○○路3號5樓
            黃○○  男民國○○年○○月○日生
                    身分證統一編號：Ｚ000000000
                    住台北市○○區○○街8巷13號4樓
            Ａ○○  男民國○○年○月○○日生
                    身分證統一編號：Ｚ000000000
                    住台北市○○區○○路465巷2弄24號2樓
共      同
選任辯護人  徐南城律師
            林穆弘律師
上列上訴人等因自訴被告等偽造文書等罪案件，不服台灣高等法
院中華民國九十七年十二月十七日第二審判決（九十七年度上訴
字第五六五六號，自訴案號：台灣台北地方法院九十七年度自字
第九六號），提起上訴，本院判決如下：
    主  文
上訴駁回。
    理  由
一、關於行使偽造私文書部分
按刑事訴訟法第三百七十七條規定，上訴於第三審法院，非以判
決違背法令為理由，不得為之。是提起第三審上訴，應以原判決
違背法令為理由，係屬法定要件。如果上訴理由書狀並未依據卷
內訴訟資料，具體指摘原判決不適用何種法則或如何適用不當，
或所指摘原判決違法情事，顯與法律規定得為第三審上訴理由之
違法情形，不相適合時，均應認其上訴為違背法律上之程式，予
以駁回。本件上訴人甲○○等人上訴意旨略稱：被告酉○○、戌
○○、亥○○、天○○、地○○、宇○○、宙○○、玄○○、黃
○○、Ａ○○等人擔任祭祀公業高佛成之管理人之任期，至民國
八十四年七月三十日屆滿，其等於任期屆滿後，仍使用祭祀公業
高佛成之印章，偽造祭祀公業高佛成名義之建築執照申請書等私
文書持以行使。第一審法院不察，遽為被告等人無罪之諭知，上
訴人等不服，於上訴二審時，併提出台灣台北地方法院八十二年
度訴字第二九六００號民事確定判決、原審八十七年度重上字第
二十號言詞辯論筆錄等證據，以證明宙○○業已喪失管理人資格
，其餘被告之任期已於八十四年七月三十日屆滿，被告等人之後
仍冒用該祭祀公業名義為文書之製作與行使，自成立行使偽造私
文書罪名，而為具體之指摘；原審依刑事訴訟法第三百六十一條
第二項、第三百六十二條前段、第三百六十七條前段，駁回上訴
，自非適法云云。
惟查：刑事訴訟法第三百五十條、第三百六十一條、第三百六十
二條、第三百六十七條規定，不服地方法院之第一審判決而上訴
者，須提出上訴書狀，並應敘述具體理由，為上訴必備之程式；
其所提出之書狀未敘述上訴理由，或僅曾以言詞陳述上訴理由者
，均應於上訴期間屆滿後二十日內補提理由書於第一審法院。第
一審法院經形式審查，認逾期未補提上訴理由者，應定期間先命
補正；逾期未補正者，為上訴不合法律上之程式，應以裁定駁回
。倘已提出上訴理由，但所提非屬具體理由者，則由第二審法院
以上訴不合法律上之程式，判決駁回。而所謂具體理由，必係依
據卷內既有訴訟資料或提出新事證，指摘或表明第一審判決有何
採證不當或違法，而足以構成應予撤銷之具體事由，始克當之，
倘僅泛言原判決認定事實錯誤、違背法令，而未依上揭意旨指出
具體事由，即與第二審上訴制度旨在請求第二審法院撤銷、變更
第一審不當或違法判決之立法目的不合。本件被告等被訴行使偽
造私文書案件，第一審法院審理結果，認被告等人身為祭祀公業
高佛成管理人之任期雖已屆滿，但於新管理人未推選出前，原管
理人身分非當然消滅，自有權以該祭祀公業管理人之身分申請建
築執照等行為，無以成立行使偽造私文書罪名等情。上訴人等不
服，提起第二審之上訴，其上訴理由僅泛稱「被告宙○○係經法
院判決管理人不存在，而其餘被告均在民事訴訟表明管理人已不
存在，而獲民事勝訴之判決，乃原審判決竟認定彼管理人職權在
新管理人選任以前亦屬存在云云，其適用法令即屬有誤」等語，
僅就第一審判決已論斷之事項，漫詞指摘，並未指摘第一審判決
有何足以構成撤銷之具體事由，原審認上訴人此部分之第二審上
訴不合法律上程式，不經言詞辯論程序，逕予駁回，經核於法尚
無違誤。上訴意旨復執陳詞，漫指原判決不當，核與法律規定得
為第三審上訴理由之違法情形，不相適合，其此部分之上訴違背
法律上之程式，應予駁回。
二、關於詐欺部分
按刑事訴訟法第三百七十六條所列各罪之案件，經第二審判決者
，不得上訴於第三審法院，法有明文。本件被告等人被訴詐欺部
分，核屬刑事訴訟法第三百七十六條第四款之案件，既經第二審
維持第一審無罪之判決，自不得上訴於第三審法院，上訴人等復
提起上訴，顯為法所不許，應併予駁回。又被告玄○○、天○○
分別於上訴人等提起第三審上訴後之九十八年十二月十一日、九
十九年三月二十三日死亡，雖有茂仁診所開立之死亡證明書、台
北市信義區戶政事務所之戶籍謄本可稽，但上訴人等之第三審上
訴不合法律上程式予以駁回，自不得就玄○○、天○○部分撤銷
改判，諭知公訴不受理，併此敘明。
據上論結，應依刑事訴訟法第三百九十五條前段，判決如主文。
中    華    民    國  九十九  年    八    月   十九   日
                      最高法院刑事第五庭
                          審判長法官  陳  正  庸
                                法官  林  秀  夫
                                法官  宋      祺
                                法官  陳  祐  治
                                法官  林  瑞  斌
本件正本證明與原本無異
                                      書  記  官
中    華    民    國  九十九  年    八    月  二十七  日
                                                      Ｅ

司法院資訊處製作；財團法人民間司法改革基金會備份。
